【裁判字號】    99,台上,1135
【裁判日期】    990226
【裁判案由】    妨害性自主
【裁判全文】
最高法院刑事判決            九十九年度台上字第一一三五號
上  訴  人  甲○○
選任辯護人  王淑琍律師
上列上訴人因妨害性自主案件，不服台灣高等法院中華民國九十
八年十二月二十三日第二審判決（九十八年度上訴字第四二八八
號，起訴案號：台灣板橋地方法院檢察署九十六年度少連偵字第
一八二號），提起上訴，本院判決如下：
    主  文
上訴駁回。
    理  由
按刑事訴訟法第三百七十七條規定，上訴於第三審法院，非以判
決違背法令為理由，不得為之。是提起第三審上訴，應以原判決
違背法令為理由，係屬法定要件。如果上訴理由書狀並未依據卷
內訴訟資料，具體指摘原判決不適用何種法則或如何適用不當，
或所指摘原判決違法情事，顯與法律規定得為第三審上訴理由之
違法情形，不相適合時，均應認其上訴為違背法律上之程式，予
以駁回。本件原審經審理結果，認為上訴人甲○○妨害性自主之
犯行，罪證明確，第一審關於論處上訴人成年人與少年二人以上
共同對於少年以強暴、脅迫之方法而為性交罪刑（處有期徒刑七
年六月）部分之判決，為無不合，予以維持，駁回上訴人該部分
之第二審上訴，已詳敘其調查、取捨證據之結果及憑以認定犯罪
事實之心證理由。並就上訴人否認之供詞及其所辯各語認非可採
，予以論述。就形式上觀察，原判決要無採證認事違背經驗法則
、論理法則或理由不備等違背法令之情形。查被告以外之人於審
判外之言詞或書面陳述，除法律有規定者外，不得作為證據，刑
事訴訟法第一百五十九條第一項定有明文。又同法第一百五十九
條之五係規定「被告以外之人，於審判外之陳述，雖不符前四條
（指第一百五十九條之一至第一百五十九條之四）之規定，而經
當事人於審判程序同意作為證據，法院審酌該言詞陳述或書面陳
述作成時之情況，認為適當者亦得為證據。」同條第二項係規定
「當事人、代理人或辯護人於法院調查證據時，知有第一百五十
九條第一項不得為證據之情形，而未於言詞辯論終結前聲明異議
者，視為有前項之同意。」本件被害人Ａ女（民國八十年六月二
十七日生〈原判決誤載為五月一日生〉，其真實姓名、住址等均
詳卷）、共同正犯少年邱○○、趙○○、黃○○（經另案審判）
與證人Ｂ女（以上四人於案發時均為十四歲以上，未滿十八歲少
年，其等真實姓名、出生年月日等均詳卷）警詢所為供證，雖屬
審判外陳述，然上訴人與其選任辯護人於原審準備程序及審判期
日對於上開證人審判外陳述之證據能力，已表示並無意見，原判
決因認其作為證據為適當，依上開刑事訴訟法第一百五十九條之
五傳聞證據例外規定，應有證據能力。則原判決既非以其等警詢
之審判外陳述有同法第一百五十九條之二例外情形，而認其具有
證據能力，其未說明如何具備特別可信性與必要性要件，要無理
由不備及採證違法可言。又九十二年修正公布之刑事訴訟法改採
以當事人進行為主之訴訟制度，檢察官代表國家偵查犯罪、實施
公訴，基於當事人一方原告之地位，就被告犯罪事實及訴訟條件
與據以認定證據能力等訴訟程序上之事實，固應善盡舉證責任。
然因檢察官訊問證人、鑑定人等被告以外之人時，均能遵守法律
規定而不致違法取供，並令具結，可信性極高，為兼顧理論與實
務，乃於同法第一百五十九條之一明定檢察官於偵查程序取得被
告以外之人所為陳述，除顯有不可信之情況者外，均有證據能力
，得為證據。故被告等當事人、代理人、辯護人、輔佐人若主張
其顯有不可信之情形者，本乎當事人主導證據調查原則，自應負
舉證責任，否則，被告以外之人向檢察官所為之陳述，毋庸另為
證明，即得作為認定被告犯罪之證據。因之上開證人於偵查中之
供證（除黃○○於偵查中到庭作證時，因尚未滿十六歲，不能具
結外，其餘均經依法具結），上訴人及其選任辯護人既未主張並
證明其有何顯不可信情形，依上開規定，自有證據能力，原判決
對此縱未特加說明，亦不能認其採證違法。而上訴人案發前雖在
部隊任職服役中，然於九十六年八月十二日，在○○○醫院內湖
院區治療腳部交感神經時趁隙逃離，並經國防部北部軍事法院檢
察署於同年月二十二日發布通緝（按上訴人本件強制性交犯行係
於同年十月二十一日因Ａ女報案而發覺），有台北市政府警察局
信義分局通緝案件移送書可按。即上訴人於警詢及偵、審中就
本件案發時，渠亦在場之事實，並不否認，且未主張其時渠有以
輪椅代步情形，則原審對案發當時，上訴人有否因病在○○○總
醫院治療，而須以輪椅代步情形，縱未發函向該院為無益之調查
，應無證據調查職責未盡之違誤。原審對此未於判決內說明無調
查必要之理由，程序上固不無微瑕，然此於本件科刑判決之本旨
，既不生影響，要不能執之為適法之第三審上訴理由。是上訴意
旨以上情指摘原判決違背法令，核與法律規定得為第三審上訴理
由之違法情形，不相適合。而其餘上訴意旨，或係就屬原審採證
認事職權之行使及原判決已說明事項，徒憑己見，任意指摘，或
仍為單純事實之爭執，均不能認係合法之第三審上訴理由。依上
揭說明，本件上訴違背法律上之程式，應予駁回。
據上論結，應依刑事訴訟法第三百九十五條前段，判決如主文。
中    華    民    國  九十九  年    二    月  二十六  日
                      最高法院刑事第十二庭
                          審判長法官  黃  一  鑫
                                法官  張  春  福
                                法官  林  勤  純
                                法官  李  錦  樑
                                法官  陳  國  文
本件正本證明與原本無異
                                      書  記  官
中    華    民    國  九十九  年    三    月    四    日
                                                      Ｑ

司法院資訊處製作；財團法人民間司法改革基金會備份。
